【裁判字號】    94,訴,1385
【裁判日期】    950124
【裁判案由】    偽造文書等
【裁判全文】
臺灣臺北地方法院刑事判決              94年度訴字第1385號
公  訴  人  臺灣臺北地方法院檢察署檢察官
被      告  乙○○
上列被告因偽造文書等案件，經檢察官提起公訴（93年度偵字第
15958號），本院判決如下：
    主  文
乙○○行使偽造私文書，足以生損害於公眾及他人，處有期徒刑
參月，如易科罰金，以參佰元折算壹日。變造之甲○○身分證上
「乙○○」照片壹張及扣案之和信電訊股份有限公司行動電話服
務申請書上申請人簽章處偽造之「甲○○」署押壹枚均沒收。
    事  實
一、乙○○基於行使變造身分證、行使偽造私文書及意圖為自己
    不法所有之犯意，先於不詳時地，將甲○○之身分證換貼其
    本人之照片而變造之，又其明知未得甲○○之同意，且無清
    償行動電話通話費用之意，復於民國九十二年九月十八日中
    午十二時許，至許嶽峰所經營位於臺北市文山區○○○路○
    段三六號之勝星通訊有限公司（下稱勝星公司），持上述變
    造之身分證而行使之，向勝星公司申辦免保證金之行動電話
    （門號：0000000000號）一支，利用不知情之勝
    星公司員工林建興為其填寫和信電訊股份有限公司（下稱和
    信電訊）之行動電話服務申請書，再由乙○○在該申請書上
    之申請人簽章處，偽造甲○○之署押一枚，佯以甲○○之名
    義申請行動電話服務以行使之，以此詐術使林建興誤信為甲
    ○○本人申請，因而陷於錯誤，交付型號Nokia 3315手機一
    支予乙○○，並使和信電訊公司陷於錯誤於審核期間，交付
    上開號碼之SIM卡以供其使用，乙○○因此而詐得免費使用
    行動電話通信之財產上不法利益新台幣（下同）一萬六千五
    百六十元，足以生損害於甲○○、勝星公司、和信電訊及戶
    政機關對於其核發之國民身分證管理之正確性。嗣經許嶽峰
    察覺有異報警處理，始知上情。
二、案經臺北市政府警察局文山第二分局報告臺灣臺北地方法院
    檢察署檢察官提起公訴。
    理  由
一、訊據被告乙○○矢口否認有何偽造文書或詐欺之犯行，辯稱
    ：當時有正常使用行動電話，也有繳費，並沒有冒用他人名
    義申辦行動電話，店員在偵查中有說不是我申請的，我也不
    知道本件申請書上為何會有我的指紋云云。
二、查本件公訴人主張之證據中，證人許嶽峰、林建興及甲○○
    於接受警員詢問及檢察官訊問時所為之陳述，為被告以外之
    人於審判外之言詞陳述，依刑事訴訟法第一百五十九條第一
    項之規定，前述陳述原則上均不具證據能力；惟被告於本院
    九十四年十一月七日準備程序中，對證據能力均無意見（本
    院卷第十四頁），且證人甲○○已基於證人地位、經合法具
    結，而證人林建興亦在賦予被告對質詰問機會之情形下為證
    述，本院審酌上揭證人之言詞陳述作成時之情況，認為適當
    ，則上揭證人之前開陳述，依刑事訴訟法第一百五十九條之
    五規定，取得證據能力，合先敘明。
三、經查：
  (一)證人即勝星公司承辦店員林建興於警詢中證稱：當時有一名
    男子持甲○○身分證到我公司向我辦理行動電話，我填完申
    請書上所有資料及黏貼身分證影本後，及交由該男子簽名，
    該男子長相與黏貼在甲○○身分證上之相片一樣等語（偵查
    卷第十四頁背面）。於偵查中證稱：當初交付Nokia 3315手
    機給申辦者，單價約三、四千元，本件有送到和信電訊，和
    信電訊會在一週內回復，因為資料是假的，所以和信電訊退
    回，但這段期間內這支門號是可以撥打的等語（偵查卷第七
    六頁）。證人即勝興公司負責人許嶽峰於偵查中證稱：我們
    要求員工都要對照片是否為本人，且要本人帶身分證正本來
    辦，本件是用偽造證件來詐騙手機，我們發現被騙而損失手
    機，單價約四千元等語（偵查卷第六十頁）。而甲○○本人
    亦於警詢及偵查中結證稱：本件扣案行動電話服務申請書上
    身分證影本除姓名、身分證字號一樣外，其餘皆不同，申請
    書並非其本人所寫，也沒有申請0000000000號行
    動電話門號等語（偵查卷第七頁、八九頁）。可知，本件係
    由和信電訊行動電話服務申請書上甲○○身分證上照片之人
    ，持變造之甲○○身分證前往勝星公司所申辦，並在該申請
    書上簽名。
  (二)本件貼有變造身分證影本之和信電訊行動電話服務申請書（
    原本置於證物袋，影本見偵查卷第二二頁）上經取得可資比
    對共五枚指紋，其中有四枚指紋，與被告指紋相同，另一枚
    指紋則與承辦員工林建興指紋相同，有內政部警政署刑事警
    察局九十二年十一月二十六日刑紋字第○九二○二一五六七
    一號鑑驗書附卷為證（偵查卷第十六至二一頁），再以肉眼
    將該申請書上甲○○身分證影本上照片與被告本人相比，雖
    髮型不同，然臉型確實神似，顯然，本件確係由被告所冒名
    申辦無訛。證人林建興雖於九十四年六月十四日偵查中證稱
    ：並未見過被告，本件並非被告所申辦云云。然證人自承從
    九十二年六月迄九十三年年底均在勝興公司擔任門市服務員
    ，則在這段任職期間所接觸之顧客自然不在少數，且證人上
    述證詞，距離本件申辦時間即九十二年九月十八日，已將近
    一年九個月，記憶難免有所偏差，故證人上述證詞，自無從
    推翻上揭以科學方法所為之指紋鑑驗結果，本院自難採為有
    利於被告之認定。
    本件事證明確，被告犯行自應依法論科。
四、核被告所為，係犯刑法第二百十六條、第二百十二條之行使
    變造特種文書罪，同法第二百十六條、第二百十條之行使偽
    造私文書罪及同法第三百三十九條第一項之詐欺取財罪及同
    條第二項之詐欺得利罪。被告於行動電話申請書上偽造署押
    之行為，係偽造私文書之階段行為，而被告偽造私文書後復
    持以行使，其偽造私文書之低度行為，為行使之高度行為所
    吸收，均不另論罪。又其變造國民身分證後持以行使，其變
    造國民身分證之低度行為，應為行使之高度行為所吸收，亦
    不另論罪。再被告利用不知情之林建興填寫行動電話服務申
    請書之行為，係屬間接正犯。被告先後詐得手機及免費使用
    行動電話之財產上不法利益等多次犯行，時間緊接，方法相
    同，觸犯構成要件相同之罪名，顯係基於概括犯意為之，依
    連續犯規定論以詐欺取財罪，並依法加重其刑。被告行使變
    造身分證、行使偽造私文書、詐欺取財等罪間，有方法結果
    之牽連關係，為牽連犯，應依刑法第五十五條之規定，從一
    重之行使偽造私文書罪處斷。爰審酌被告素行尚佳，有臺灣
    高等法院被告前案紀錄表在卷足憑，本件犯罪之動機、手段
    、目的，犯罪所得之價值、金額，犯罪後不知坦承犯行等一
    切情狀，量處如主文所示之刑，並諭知易科罰金之折算標準
    。扣案之和信電訊行動電話服務申請書上申請人簽章處偽造
    之「甲○○」署押一枚，應依刑法第二百十九條規定，不問
    屬於犯人與否，宣告沒收之。而變造之甲○○身分證上換貼
    之「乙○○」照片一張，雖未扣案，不能證明業已滅失，且
    屬被告所有供犯罪所用之物，應依刑法第三十八條第一項第
    二款規定，併予沒收之。
據上論斷，應依刑事訴訟法第二百九十九條第一項前段、刑法第
第二百十六條、第二百十條、第二百十二條、第三百三十九條第
一項、第二項、第五十五條、第四十一條第一項前段、第三十八
條第一項第二款、第二百十九條，罰金罰鍰提高標準條例第一條
前段、第二條，判決如主文。
本案經檢察官蕭惠菁到庭執行職務。
中    華    民    國    95    年    1     月    24    日
                  刑事第十庭審判長法  官  丁蓓蓓
                                  法  官  林柏泓
                                  法  官  紀文惠
以上正本證明與原本無異。
如不服本判決，應於判決送達後10日內，向本院提出上訴狀。
                                  書記官  劉新怡
中    華    民    國    95    年    1     月    24    日


司法院資訊處製作；財團法人民間司法改革基金會備份。
